【裁判字號】    97,交抗,233
【裁判日期】    970514
【裁判案由】    聲明異議
【裁判全文】
臺灣高等法院高雄分院刑事裁定         97年度交抗字第233號
抗告人即
原處分機關  交通部公路總局高雄區監理所
法定代理人  陳新彬
受處分人    甲○○
上列抗告人因聲明異議案件，不服臺灣高雄地方法院中華民國97
年3 月17日裁定（97年度交聲字第509 號），提起抗告，本院裁
定如下：
    主  文
抗告駁回。
    理  由
一、抗告意旨如附件抗告狀所載。
二、按「汽車駕駛人飲用酒類後其吐氣所含酒精濃度超過每公升
    0.25毫克以上者，不得駕車」，道路交通安全規則第114 條
    第2 款定有明文；「汽車駕駛人，駕駛汽車經測試檢定有酒
    精濃度超過規定標準者，處新臺幣1 萬5 千元以上6 萬元以
    下罰鍰，並當場移置保管該汽車及吊扣其駕駛執照1 年」，
    道路交通管理處罰條例第35條第1 項第1 款亦規定甚詳。次
    按修正前道路交通管理處罰條例第68條規定：「汽車駕駛人
    ，因違反本條例及道路交通安全規則之規定，受吊扣或吊銷
    駕駛執照處分時，吊扣或吊銷其持有各級車類之駕駛執照。
    」惟上開道路交通管理處罰條例第68條業於94年12月14日修
    正，並自95年3 月1 日施行，修正後之道路交通管理處罰條
    例第68條規定：「汽車駕駛人，因違反本條例及道路交通安
    全規則之規定，受吊銷駕駛執照處分時，吊銷其持有各級車
    類之駕駛執照。」且其修正立法理由略以：「原條文將違法
    或違規駕駛人所持有各級車類之駕駛執照一併吊扣或吊銷，
    失之過酷，影響人民工作及生活甚鉅，爰修正之」等語，故
    修正條文係將道路交通管理處罰條例第68條原有條文中之「
    吊扣或」3 字刪除，有立法院交通委員會94年10月5 日台立
    交字第0942400153號函附道路交通管理處罰條例第68條審查
    報告在立法院公報第94卷第70期第135 至138 頁可稽。則參
    照上開修正立法理由及立法經過，依修正後之條文，僅於受
    吊銷駕駛執照處分者，仍維持吊銷其持有各級車類之駕駛執
    照，至受吊扣駕駛執照處分者，則僅得吊扣其違法或違規當
    時所駕駛車輛之駕駛執照，不再吊扣其持有各級車類之駕駛
    執照甚明。
三、本件受處分人甲○○於民國97年3 月1 日某時飲用酒類後，
    駕駛車牌號碼UT-1533 號自用小客車於道路上行駛，於同日
    零時16分許行經高雄縣岡山鎮○○○路，為警臨檢盤查，並
    對受處分人進行酒精濃度測試後，發現其呼氣酒精濃度為每
    公升0.47毫克，經警製單舉發，受處分人未依期限到案執行
    ，抗告人乃依道路交通管理處罰條例第35條第1 項第1 款規
    定，於97年3 月3 日所以高監營裁字第裁80-N00000000號裁
    決書裁處受處分人罰鍰新臺幣3 萬4 千5 百元、道安講習及
    吊扣駕駛執照（職業大貨車）12個月等事實，為受處分人所
    是承，並有高雄縣政府警察局舉發違反道路交通管理事件通
    知單、原處分裁決書各1 份附卷可憑，是受處分人酒後駕駛
    自小貨車之違規事實明確。惟查，受處分人所領有者係職業
    大貨車駕駛執照，依修正後道路交通管理處罰條例第68條規
    定，受吊扣駕駛執照處分時，已不得再吊扣受處分人所持有
    各級車類之駕駛執照，原處分不察，竟吊扣受處分人所持有
    之職業大貨車駕駛執照，即非適法，原審認受處分人異議有
    理由，就原處分關於吊扣（職業大貨車）駕駛執照12個月部
    分予以撤銷，並說明受處分人既係駕駛自小貨車而發生交通
    違規情事，即應吊扣該類之駕駛執照始屬適法，不得因無該
    類駕駛執照可資吊扣，進而吊扣其他各級駕駛執照，乃就該
    部分處分予以撤銷，於法尚無不合。抗告人以酒駕違規行為
    吊扣駕駛執照之目的，並非僅為處罰違反道路交通管理事件
    之行為人而已，尚有暫時禁止行為人於道路上駕駛，以免其
    短期內再犯之用意，實不得因違規駕駛領有最高級（汽車）
    駕照資格，即有多次駕駛汽車之機會云云，提起本件抗告，
    不僅與前揭道路交通管理處罰條例第68條之修正意旨不符，
    有違法律保留原則，自無足取。
四、至上開道路交通安全規則對於汽車駕駛執照之管理，採取一
    人一照原則，固導致越級駕駛人違規酒駕時，受有無須吊扣
    駕駛執照之利益，然此關於駕駛執照管理所衍生之執行困難
    或法規漏洞，宜由修法解決，尚不得擴張解釋，於駕駛人無
    較低級駕駛執照可供吊扣時，即率爾代以吊扣其所領有之較
    高級駕駛執照。
五、抗告人未審酌新修正之法律規定，逕對受處分人裁處吊扣（
    職業大貨車）駕駛執照12個月之處分，於法不合，受處分人
    此部分異議為有理由，原審法院因而將此部分之處分撤銷，
    核無違誤。抗告人仍執陳詞提起抗告，指摘原裁定不當，為
    無理由，應予駁回。
六、據上論結，應依道路交通案件處理辦法第26條，刑事訴訟法
    第412條，裁定如主文。
中    華    民    國    97    年    5     月    14    日
                  刑事第九庭    審判長法  官   莊秋桃
                                      法  官   裕斗
                                      法  官   范惠瑩
以上正本證明與原本無異。
不得再抗告。
中    華    民    國    97    年    5     月    14    日
                                      書記官   吳華榮


司法院資訊處製作；財團法人民間司法改革基金會備份。
